臺灣高等法院臺南分院刑事判決
111年度上訴字第193號
上  訴  人  
即  被  告  鄭進福


            葉雅媚




            許瑋晟





            邱筄明



            紀宗呈


上五人共同
選任辯護人  蘇文斌律師
            許婉慧律師
            郭子誠律師
上列上訴人因妨害秩序等案件，不服臺灣臺南地方法院110年度
訴字第840號中華民國110年12月8日第一審判決（起訴案號：臺
灣臺南地方檢察署109年度偵字第22022號），提起上訴，本院判
決如下：
    主  文
原判決關於己○○、戊○○、丙○○、甲○○、乙○○部分撤銷。
己○○、戊○○、甲○○、乙○○共同犯剝奪他人行動自由罪，各處有期
徒刑伍月，如易科罰金，均以新臺幣壹仟元折算壹日。
丙○○共同犯剝奪他人行動自由罪，累犯，處有期徒刑陸月，如易
科罰金，以新臺幣壹仟元折算壹日。
    事  實
一、戊○○與丁○○前為男女朋友，雙方分手後丁○○仍積欠戊○○約新
    臺幣（下同）2百餘萬元債務，卻無意清償且避不見面。戊○○於民國109年11月22日凌晨，在臺南市○○區○○路00號古都大
    舞廳內坐檯時，發現丁○○偕同與友人前往消費，見機不可失
    ，為向丁○○催討債務，遂聯繫現任男友丙○○前來為其追討債
    務，經丙○○應允，更轉而聯繫友人薛竣宇(經原審判決有期
    徒刑7月確定)前來一起向丁○○討債，薛竣宇再駕駛車牌號碼
    為000-0000號自小客車，搭載己○○、甲○○、乙○○共同前往該
    處欲向丁○○追討債務，丙○○於當日凌晨2時19分許於古都大
    舞廳門口等待，薛竣宇、己○○、甲○○、乙○○於同日凌晨2時2
    0分抵達後，丙○○、薛竣宇、己○○、甲○○、乙○○共同基於剝
    奪他人行動自由之犯意聯絡，由丙○○帶領薛竣宇、己○○、甲○○、乙○○等人進入舞廳內與同有犯意聯絡之戊○○會合，戊○○
    率眾人至丁○○所消費之檯桌附近，指出丁○○後，丙○○遂於同
    日凌晨2時22分許，在丁○○身邊坐下，嗣強拉丁○○衣服稱：
    「跟我出來一下」，丁○○見對方人多勢眾，唯恐不配合將遭
    不測，迫於無奈隨同丙○○等人外出，隨後丁○○便遭乙○○、甲○○伸手搭肩控制行動，丙○○更指示薛竣宇、己○○、甲○○及乙○○4人於同日凌晨2時26分許強押丁○○坐上薛竣宇駕駛之000-
    0000號自小客車，戊○○則與丙○○搭乘另輛自小客車，一同前
    往臺南市○○區○○街○段000巷000弄00號附近路燈旁之工寮內
    ，一行人抵達工寮後，丙○○以若未籌款50萬元清償戊○○，即
    不讓丁○○離開，並要讓其斷手斷腳等語脅迫丁○○還款，然因
    丁○○未依指示籌足款項清償，遂遭丙○○持棍棒及茶杯毆打頭
    部及四肢等處成傷(傷害部分經檢察官不另為不起訴處分)。
    嗣因丁○○同行之友人見丁○○遭押走，迅即報警處理，經警調
    閱舞廳及路口監視器影像後，循線查知薛竣宇參與其中，遂
    撥打電話聯繫薛竣宇命其將丁○○載往派出所，薛竣宇遂依指
    示於同日凌晨4時50分許，將丁○○帶至臺南市政府警察局第
    四分局育平派出所，而悉上情。
二、案經丁○○訴由臺南市政府警察局第四分局報告臺灣臺南地方
    檢察署檢察官偵辦。
    理  由
一、證據能力:
    按被告以外之人於審判外之陳述，雖不符刑事訴訟法第159
    條之1至第159條之4規定得為證據之情形，而經當事人於審
    判程序同意作為證據，法院審酌該言詞陳述或書面陳述作成
    時之情況，認為適當者，亦得為證據，刑事訴訟法第159條
    之5第1項定有明文。又刑事訴訟法第159條之5立法意旨，在
    於確認當事人對於傳聞證據有處分權，得放棄反對詰問權，
    同意或擬制同意傳聞證據可作為證據，屬於證據傳聞性之解
    除行為，如法院認為適當，不論該傳聞證據是否具備刑事訴
    訟法第159條之1至第159條之4所定情形，均容許作為證據，
    不以未具備刑事訴訟法第159條之1至第159條之4所定情形為
    前提。查本判決所引用之下列供述證據暨其他書證、物證，
    檢察官、被告及其辯護人於本院準備程序、審理時，均同意
    作為本案證據（見本院卷第116至123頁、第176頁），且於
    本院逐一提示後，迄於言詞辯論終結前亦未聲明異議，本院
    審酌上開證據資料製作時之情況，尚無違法不當及證明力明
    顯過低之瑕疵，認以之作為證據應屬適當，而有證據能力。
二、認定犯罪事實所憑之證據及理由：
㈠、上揭事實，業據被告己○○、戊○○、丙○○、甲○○、乙○○於警詢
    、偵訊、原審及本院審理時坦承在卷(見警卷第8至11頁、第
    14至16頁、第18至20頁、第22至23頁、第26至30頁；偵卷第
    27至30頁、第37至38頁、第41至42頁、第45至46頁、第145
    至147頁；原審卷第88頁、第100頁、第113頁、第121頁；本
    院卷第114至116頁、第124至125頁、第頁)，並據證人即共
    犯薛竣宇於警詢、偵訊及原審審理時，與證人即告訴人丁○○
    於警詢、偵訊時指證明確(見警卷第4至6頁、第31至33頁；
    偵卷第33至34頁、第115至119頁；原審卷第88頁、第100頁)
    ，復有古都大舞廳現場監視器及路口監視器錄影畫面翻拍照
    片、監視器檔案光碟、告訴人丁○○受傷照片、工寮現場照片
    、薛竣宇駕駛之自小客車照片、臺南市政府警察局第四分局
    製作之扣押筆錄、扣押物品目錄表、扣押物品照片、被告戊○○之通訊軟體Line對話紀錄等附卷可稽(見警卷第63至69頁
    、第99至115頁、第117至119頁；偵卷第149至183頁，光碟
    置於偵卷證物袋內)。被告等人自白核與卷內其他客觀證據
    相符，堪以採信。
㈡、綜上所述，被告5人本件犯行事證明確，洵堪認定，自應依法
    論科。
三、論罪科刑之理由：
㈠、按刑法第305條之恐嚇罪，係指單純以將來加害生命、身體、
    自由、名譽、財產之事，恐嚇他人致生危害於安全者而言。
    如對於他人之生命、身體等，以現實之強暴脅迫手段加以危
    害要挾，使人行無義務之事或妨害人行使權利，應構成刑法
    第304條之強制罪，而非同法第305條之恐嚇危害安全罪。又
    刑法第302條之妨害自由罪，係妨害他人自由之概括的規定
    ，故行為人具有一定目的，以非法方法剝奪人之行動自由者
    ，除法律別有處罰較重之規定(例如略誘及擄人勒贖等罪)，
    應適用各該規定處斷外，如以使人行無義務之事，或妨害人
    行使權利為目的，而其強暴脅迫復已達於剝奪人行動自由之
    程度，即祇成立本罪，不應再依同法第304條論處(最高法院
    93年度台上字第3309號判決意旨參照)。又刑法第302條第1
    項所謂以其他非法方法，剝奪人之行動自由，係對於同條項
    私行拘禁之補充規定，若於剝奪被害人之行動自由後將被害
    人拘禁於一定之處所，繼續較久之時間，屬私行拘禁。本件
    被告5人，以前開強暴行為相加於告訴人丁○○，將告訴人丁○○帶離舞廳、強押上車、拘束於工寮內，再以加害身體健康
    之言詞恐嚇告訴人丁○○，命告訴人丁○○必須籌款返還戊○○，
    而自告訴人丁○○於109年11月22日凌晨2時22分許，遭被告5
    人與共犯薛竣宇帶出古都大舞廳，隨後強押上車，帶往工寮
    看守，禁止告訴人丁○○離開，直至薛竣宇因接獲員警電話，
    而於同日凌晨4時50分許將丁○○載抵派出所，此段不短期間
    內，丁○○之行動自由已因被告5人與共犯薛竣宇上開強暴行
    為而遭剝奪，被告5人之行為已達於剝奪人行動自由之程度
    ，而非僅犯罪內涵較低之妨害人行使權利之情形甚明，然被
    告5人以上述強暴方法剝奪丁○○行動自由之時間，至多僅持
    續2小時左右，尚未將告訴人丁○○拘禁於工寮此一處所甚久
    之時間，難謂合於私行拘禁程度。是核被告5人所為，係犯
    刑法第302條第1項以非法方法剝奪他人行動自由罪。公訴意
    旨認被告5人所為，係犯刑法第304條第1項之強制罪，容有
    未洽，惟起訴之基本犯罪事實同一，復經本院當庭諭知被告
    5人所犯法條(見本院卷第115頁、第175頁)，無礙於被告防
    禦權之行使，爰依法變更起訴法條。
㈡、被告5人與共犯薛竣宇，就上開非法剝奪他人行動自由犯行，
    彼此間有犯意聯絡及行為分擔，均應依刑法第28條規定，論
    以共同正犯。
㈢、被告丙○○前因侵占案件，經原審法院以105年度簡上字第363號判決判處有期徒刑6月確定，並於107年1月29日易科罰金執行完畢，被告丙○○受有期徒刑執行完畢後，5年以內故意再犯本件有期徒刑以上之罪，為累犯，應依刑法第47條第1項之規定，加重其刑。至司法院釋字第775號解釋，依解釋文及理由之意旨，係指構成累犯者，不分情節，一律加重最低本刑，於不符合刑法第59條所定要件之情形下，致生行為人所受之刑罰超過其所應負擔罪責之個案，不符罪刑相當原則、比例原則。於此範圍內，在修正前，為避免發生上述罪刑不相當之情形，法院就該個案應裁量是否加重最低本刑；依此，該解釋係指個案應量處最低法定刑、又無法適用刑法第59條在內減輕規定之情形，法院應依此解釋意旨裁量不予加重最低本刑（最高法院108年度台上字第338號、第976號判決意旨參照），審酌被告丙○○於前罪徒刑執行完畢後，竟未能有所警惕，短期內故意再犯本案犯行，可認其有特別惡性及對刑罰反應力薄弱，又觀諸被告丙○○本案犯罪情節，並無何情堪憫恕之情形，詳如下述，顯無適用刑法59條規定予以酌減其刑之餘地，故被告丙○○依刑法第47條第1項規定加重法定最低本刑之結果，並無上開解釋所指罪刑不相當之情形，自仍有上開刑法第47條第1項規定之適用，附此敘明。辯護人辯稱被告丙○○行為對於公眾安寧影響甚微，本案與前案罪質不相當，不應依累犯規定加重其刑云云，被告丙○○構成累犯之前案固係手段平和之財產犯罪，而與本案係以強暴、脅迫手段剝奪他人行動自由稍有不同，然被告丙○○犯本案之起因，仍係因告訴人丁○○積欠被告戊○○債務而起，且被告丙○○就此財產糾紛，不思以合法、和平方式解決，反採取上述剝奪告訴人丁○○行動自由之方式，欲迫使告訴人丁○○籌款還債，本次犯行較累犯前案犯罪手段危害性更高，足見被告丙○○法敵對意識強烈，行為具有特別惡性且對刑罰反應力薄弱，而有依累犯加重其刑之必要，辯護人所辯難謂可採。
㈣、按刑之量定，為求個案裁判之妥當性，法律固賦予法院裁量
    權，但此項裁量權之行使，除應依刑法第57條規定，審酌行
    為人及其行為等一切情狀，為整體之評價，並應顧及比例原
    則與平等原則，使罪刑均衡，輕重得宜，以契合社會之法律
    感情。又刑法第59條之酌量減輕其刑，必於犯罪之情狀，在
    客觀上足以引起一般之同情，認為顯可憫恕，且即予宣告法
    定最低度之刑，猶嫌過重者，始有其適用。查被告丙○○雖坦
    認剝奪告訴人丁○○行動自由之犯行，然其並未與告訴人丁○○
    達成和解，取得告訴人丁○○之原諒，可見告訴人丁○○對於被
    告之行為手段、犯罪動機，均未能諒解，且被告丙○○雖僅係
    受被告戊○○之邀為其催討債務，然其不思以合法方式與告訴
    人丁○○和平洽商還款方法，竟轉而電召共犯薛竣宇帶同被告
    己○○、甲○○、乙○○等人前來助陣，藉由人多勢眾威懾告訴人
    丁○○，並以拉扯告訴人丁○○衣服、手搭告訴人丁○○肩膀方式
    ，迫使告訴人丁○○離開大古都舞廳搭上共犯薛竣宇駕駛車輛
    ，且將告訴人丁○○拘束於工寮內不讓其離開，剝奪告訴人丁○○行動自由約2小時，對於告訴人丁○○人身自由及社會秩序
    具有相當程度之危害，被告丙○○犯罪情節及動機，難認有何
    可憫恕之處。更何況，刑法第302條第1項之罪法定本刑為5
    年以下有期徒刑、拘役或罰金，衡之被告丙○○上開犯行與得
    量處之法定刑，亦難認有何「情輕法重」之情事。從而，其
    與刑法第59條所規定之要件，已有不符，自無依該條酌減其
    刑之適用。是辯護人就被告丙○○部分，請求依刑法第59條規
    定酌減刑度云云，尚難憑採。
四、不另為無罪之諭知：
㈠、公訴意旨另以：被告戊○○與丙○○共同基於首謀妨害秩序之犯
    意聯絡，由被告丙○○聯繫小弟即共犯薛竣宇、被告己○○、甲○○、乙○○等4人到場助陣，於109年11月22日凌晨2時19分許
    ，在古都大舞廳門口集結完成後，被告丙○○率領共犯薛竣宇
    、被告己○○、甲○○、乙○○進入舞廳內告訴人丁○○消費之檯桌
    ，在此眾人均得共見共聞之公共場所內，由被告丙○○強拉告
    訴人丁○○衣服並聲稱:「跟我出來一下」，行至門口與被告
    戊○○會合，共犯薛竣宇、被告己○○、甲○○、乙○○4人再強逼
    告訴人丁○○坐上車牌號碼000-0000號自小客車，被告6人一
    同前往工寮內，由被告丙○○言詞逼迫返還債務，告訴人丁○○
    不從，遭被告丙○○持棍棒及茶杯毆打頭部及四肢。因認被告
    戊○○、丙○○所為，另涉犯刑法第150條第1項首謀於公共場所
    實施強暴脅迫罪嫌；被告己○○、甲○○、乙○○另涉犯刑法第15
    0條第1項於公共場所下手實施強暴脅迫罪嫌。　
㈡、按犯罪事實應依證據認定之，無證據不得認定犯罪事實，刑
    事訴訟法第154條第2項定有明文。又不能證明被告犯罪者，
    應諭知無罪之判決，刑事訴訟法第301條第1項亦定有明文。
    復查刑事訴訟法第161條第1項規定：檢察官就被告犯罪事實
    ，應負舉證責任，並指出證明之方法。因此，檢察官對於起
    訴之犯罪事實，應負提出證據及說服之實質舉證責任。倘其
    所提出之證據，不足為被告有罪之積極證明，或其闡明之證
    明方法，無從說服法官以形成被告有罪之心證，基於無罪推
    定之原則，自應為被告無罪判決之諭知。是若審判時，檢察
    官未能提出適合於證明犯罪事實之積極證據，並闡明其證據
    方法與待證事實之關係；法院對於卷內訴訟資料，復已逐一
    剖析，參互審酌，仍無從獲得有罪之心證，自應為諭知無罪
    之判決（參照最高法院92年台上字第128號判決要旨）。
㈢、公訴意旨認被告5人涉犯上開罪嫌，無非係以告訴人丁○○之指
    訴、監視器檔案光碟、監視器畫面擷取照片、告訴人丁○○受
    傷照片及被告戊○○與古都大舞廳坐檯小姐「瑋瑋」以通訊軟
    體Line對話紀錄及扣案棍子1支等，資為論據。
㈣、按刑法第150條第1項規定：「在公共場所或公眾得出入之場
    所聚集三人以上，施強暴脅迫者，在場助勢之人，處1年以
    下有期徒刑、拘役或10萬元以下罰金；首謀及下手實施者，
    處6月以上5年以下有期徒刑」。而立法者之所以處罰聚眾施
    強暴脅迫或在場助勢，係因此類犯罪聚集難以控制之人權，
    人群內個體於眾人掩護下，容易因罪惡感低落或集體情緒遭
    操控感染，而恣意妄為、大肆破壞，嚴重影響公共秩序與大
    眾安全，故聚眾犯側重在敵意壟罩下所聚集群眾之危險性，
    而非多人聯手對於某一人或數人實施傷害或加害生命、身體
    行為之危險性，否則保護個人身體、生命等法益免於受到多
    人傷害行為之危險性，已有刑法第302條至305條之罪、聚眾
    鬥毆罪、殺人罪、普通傷害罪等可加以規範，顯毋庸疊床架
    屋另以本條再行規範。從而，本條構成要件所規範之實施之
    地點應於公眾得出入之場所，即不特定人可得隨時出入之場
    所而言，方能契合危害公眾安全之內涵，並避免本條規定遭
    曲解為僅是保護個人法益之前制化規定，達成保護公眾對免
    於暴力恐怖生活狀態存續之主觀信賴宗旨；另本條規範目的
    ，既然是在防止人群聚集在一定空間內，引起社會騷亂，對
    公眾安全產生特殊風險的強暴或脅迫，則參與之人群仍應在
    數量上有其不確定性，而自視覺上無法一眼判斷人數，所聚
    集群體中之個人加入或退出，不影響於判斷為群體之數量，
    雖法條文字以「三人以上」形容「聚眾」，刑法第150條既
    著重在行為人利用多人聚集之聲勢所產生高度行為危險性，
    則在解釋上仍應自立法目的依個案情節判斷，此多數人之聚
    集是否達足以危害公眾安全的程度，而非徒以形式上數量有
    三人以上為斷，是此構成要件應為目的性限縮解釋，以在一
    定空間內無法立即辨明人數之情形方能符合聚眾之要件。此
    外，本條既在規範參與聚集之人群，有倚恃眾人聚集聲勢實
    施足以危害公眾安全之強暴或脅迫，為本罪成立之客觀處罰
    條件，且應與單純保護個人安全法益之強制罪有所區別，則
    本條之強暴或脅迫解釋上須採取較強制罪之強暴脅迫更為嚴
    格立場，方足以彰顯本條所保護公眾法益與單純個人法益間
    之差異，故此處之強暴手段，應只對他人或物品使用具有一
    定力量之物理攻擊性暴力，足以造成人體傷害或物品損壞，
    單純驅趕旁觀者、對車窗進行噴漆、封鎖出入口之行為，尚
    未達本條所指之強暴手段，至於脅迫方式，應限於施用前述
    強暴手段，但尚未造成他人或物品損壞，惟已對於公眾心理
    造成一定震懾而破壞社會秩序之安寧，如向警察或人群丟擲
    汽油彈，然未造成人員或物品損傷，仍成立本條之罪。反之
    ，若行為人主要目地系在解決私人爭執之暴力衝突，雖對公
    共秩序仍有一定影響，然公眾並不因此類事件感到自身將受
    暴力威脅，而形成安全感之危害，則非本罪所要規範之行為
    對象，難以滿足本罪構成要件該當性甚明(參照許澤天教授
    著，論刑法「聚眾犯」概念與近期相關修法，台灣法學，第
    4至7頁，416期，110年6月；許澤天教授著，刑法分則下冊
    人格與公共法益篇，第647至650頁，新學林股份有限公司出
    版，110年7月3版)。　　
㈤、訊據被告5人雖坦認因告訴人丁○○積欠被告戊○○債務，而與共
    犯薛竣宇一同前往古都大舞廳將告訴人丁○○帶出，強押其坐
    進薛竣宇駕駛自小客車，載往工寮後，限制其行動，被告丙○○並持棍毆打要求告訴人丁○○籌錢還款等情，惟矢口否認有
    違反刑法第150條第1項規定之犯意，辯稱渠等上開行為不構
    成刑法第150條第1項罪嫌等語；辯護人亦為被告5人辯護稱
    ，被告戊○○原本即係於古都舞廳上班，偶然發現告訴人丁○○
    在場，其並非受召「聚集」之人，而係本即在場之人，被告
    丙○○係受被告戊○○告知見到告訴人丁○○才到現場，被告丙○○
    出發前也只是打電話給共犯薛竣宇，不知共犯薛竣宇身邊有
    被告己○○等人，被告丙○○只是邀共犯薛竣宇過來，並未告知
    要做強暴脅迫之事，而無聚集三人以上之意思，被告戊○○、
    丙○○初始並無聚集三人以上之意思，是否成立本條首謀之罪
    及其他被告是否成立本罪，並非無疑。再者，依古都大舞廳
    内監視錄影器翻拍畫面，顯示被告5人與共犯薛竣宇到古都
    大舞廳前後僅1分鐘，進入古都大舞廳内，僅有被告丙○○單
    獨與告訴人丁○○一起坐，請告訴人丁○○出來一下，並未強拉
    告訴人丁○○衣領，其餘被告均於其他處所遠觀，更未參與談
    話，無任何粗暴之舉動，均未引起舞廳消費之客人騷動，到
    工寮也只有被告丙○○與告訴人丁○○有肢體衝突，被告5人行
    為不該當刑法第150條之構成要件等語。經查:
１、依公訴人所提出之上述證據資料，及參酌被告5人與共犯薛竣
    宇之供述或證述，堪認被告戊○○於古都大舞廳撞見積欠債務
    而避不見面之告訴人丁○○前往該處消費，撥打電話通知被告
    丙○○前來該處代其催討債務，被告丙○○轉而撥打電話邀約共
    犯薛竣宇前來助陣，適共犯薛竣宇正駕車搭載被告己○○、甲○○、乙○○，轉而邀約此3人一同前往古都大舞廳，依古都大
    舞廳門口監視器光碟翻拍畫面照片(見警卷第99至100頁)，
    可知共犯薛竣宇偕同被告己○○、甲○○、乙○○抵達古都大舞廳
    門口時，被告丙○○已在該處等候，且依共犯薛竣宇警詢所述
    ，被告丙○○當時告知渠等要跟人家討債(見警卷第4頁)，是
    在尚未進入古都大舞廳前，被告丙○○已知有其他4人前往襄
    助其向告訴人丁○○催討債務，被告丙○○並無反對之意，仍告
    知此行目的，率領其他人進入古都大舞廳，當有借助其他被
    告或共犯之勢，以威懾告訴人丁○○心理，使其就範，而達還
    款目的之意。其後被告丙○○帶領共犯薛竣宇、被告己○○、甲○○、乙○○進入古都大舞廳內與被告戊○○會合，被告戊○○亦未
    反對多人參與，反向渠等指出告訴人丁○○其人及所在之處，
    讓其他人識別告訴人丁○○，順利實施後續行為，被告戊○○顯
    亦有借助其他人合力討債之用意，彼此間確實形成意思聯絡
    ，辯護人辯稱被告戊○○、丙○○2人不知其他人會在案發時前
    往該處，或無意召集其他人前往共同向告訴人丁○○討債云云
    ，尚難採信。
２、被告5人雖與共犯薛竣宇，於案發時進入古都大舞廳此一不特
    定消費者得自由進出且聚集眾多消費者之公共場所，由被告
    丙○○落坐於告訴人丁○○身旁，強拉告訴人丁○○衣服稱「跟我
    出來一下」，其餘被告與共犯薛竣宇則站在告訴人丁○○消費
    檯桌旁，告訴人丁○○見狀，迫於無奈而隨同被告等人走出古
    都大舞廳，過程中有被告甲○○、乙○○手搭告訴人丁○○肩膀，
    其後強押告訴人丁○○坐上共犯薛竣宇所駕駛車輛等情，業如
    上述，惟被告5人與共犯薛竣宇在人數上固已逾刑法第150條
    明文之最低人數3人，而達6人，然由古都大舞廳現場監視器
    檔案光碟內容及錄影畫面翻拍照片所示，在古都大舞廳內外
    空間，均足以一眼辨明被告等人之人數，且與該空間內其他
    在場之人員相形之下，被告等人僅屬其中少數，未達前述聚
    集無法立即辨明人數群眾之程度。再者，被告等人與共犯薛
    竣宇為本案之犯罪目的，乃在解決被告戊○○與告訴人丁○○間
    私人債務之糾紛，而意在將特定個人即告訴人丁○○自原處之
    古都大舞廳押往工寮，迫使告訴人丁○○籌款償還積欠被告戊○○之債務，其行為與目得皆非針對古都大舞廳內所有消費客
    人或服務人員欲對之施加強暴脅迫行為甚明，此由卷附古都
    大舞廳監視器錄影畫面翻拍照片，可見被告等人進入古都大
    舞廳內，即由被告戊○○逕自率其他被告與共犯薛竣宇行至告
    訴人丁○○消費檯桌旁，並未對其他工作人員、消費客人或古
    都大舞廳內物品有何強暴或破壞行為，且被告丙○○雖坐在告
    訴人丁○○旁，僅拉其衣服要求告訴人丁○○與其一同離開古都
    大舞廳，亦未對之有更進一步之毆打或足以震懾其他在場人
    員之暴力行動，隨後被告等人與告訴人丁○○一同走出古都大
    舞廳，繼而強押告訴人丁○○上車，均僅針對告訴人丁○○此一
    特定對象，且為不引起他人側目與騷動，行為亦特別控制而
    有所節制，因此渠等行為當場並未引起其他古都大舞廳內消
    費者或服務人員發現或注意。此外，被告等人所使用之強暴
    手段，為輕拉告訴人丁○○衣服，以手搭告訴人丁○○肩膀或拉
    其衣服，將告訴人丁○○帶出古都大舞廳及迫使其上車，為告
    訴人丁○○於警詢、偵訊時證述在卷(見警卷第32至33頁；偵
    卷第116至117頁)，直至工寮此一密閉場所，被告丙○○方以
    茶杯及扣案棍棒歐打告訴人丁○○，是被告等人在古都大舞廳
    此公共場所使用之強暴手段屬低度暴力行為，並未造成告訴
    人丁○○身體傷害或該處所、被害人與公眾物品之毀壞，古都
    大舞廳內外之消費客人或工作人員，並未因被告等人行為而
    造成騷亂，或感到自身將受暴力威脅，自被告等人抵達古都
    大舞廳迄離開該處，公眾安寧及秩序並無遭破壞之情形，至
    為明確，被告等人行為尚與上開公然聚眾施強暴脅迫罪之構
    成要件有間，即難以該罪相繩。
㈥、綜上所述，公訴意旨認被告戊○○、丙○○所為，另涉犯刑法第1
    50條第1項首謀於公共場所實施強暴脅迫罪嫌；被告己○○、
    甲○○、乙○○另涉犯刑法第150條第1項於公共場所下手實施強
    暴脅迫罪嫌部分，由檢察官所提出之上開證據，尚難認定被
    告等人有公訴意旨所指之罪嫌，原應就此部分對被告等人為
    無罪之諭知，惟公訴意旨認此部分與被告等人前開經論罪科
    刑之部分，有想像競合犯之裁判上一罪關係，爰均不另為無
    罪之諭知。
五、撤銷改判之理由：
㈠、原審認被告罪證明確，予以論罪科刑，固非無見。惟查：　
１、本案被告等人以強拉告訴人丁○○衣服、搭肩等方式，違反告
    訴人丁○○意願，將告訴人丁○○帶離古都大舞廳，並強押告訴
    人丁○○上車，載往工寮拘束告訴人丁○○自由不讓其離去，期
    間已達約2小時之持續狀態，以此方法剝奪告訴人丁○○行動
    自由，所為核屬犯刑法第302條第1項之以非法方法剝奪他人
    行動自由罪，而非刑法第304條強制罪，業如上述，原審不
    察，逕認定被告等人係犯刑法第304條之強制罪，於法未合
    。
２、被告等人前往古都大舞廳，強押告訴人丁○○離開該處，主觀
    上並無妨害公共秩序之犯意，僅意在將告訴人迅速押離現場
    ，並無在案發現場滋事、擾亂公眾安寧之意，渠等所為要係
    針對個人法益有所侵害，且所實施之低度強暴行為亦未造成
    公眾騷動或安全遭受危害，核與刑法第150條第1項之罪構成
    要件有間，此部分犯罪尚屬不能證明，如上所述應不另為無
    罪之諭知，原判決認被告等人所為構成刑法第150條第1項之
    罪，亦有未洽。
３、被告等人以渠等並無聚集三人以上對公眾實施強暴脅迫行為
    ，僅被告丙○○1人與告訴人丁○○談話，其他人並未參與談話
    ，亦無任何粗暴舉動，未引起古都大舞廳消費客人騷動，自
    進入舞廳至與告訴人丁○○一同離開古都大舞廳前後僅1分鐘
    ，難認已對公共秩序造成騷擾，不構成刑法第150條之罪為
    由，指摘原判決以刑法第150條第1項之罪不當，如前所述，
    為有理由，且原判決另有上開可議之處，自屬無可維持，應
    予以撤銷改判，以期適法。　　
㈡、本院審酌被告戊○○前有妨害名譽之前科紀錄；被告丙○○前有
    違反動產擔保交易法、槍砲彈藥刀械管制條例、妨害自由、
    侵占、公共危險等前科，有臺灣高等法院被告前案紀錄表在
    卷可稽，素行均不佳，被告戊○○不思循正當法律途徑解決其
    與告訴人丁○○間之債務糾紛，竟電召被告丙○○前往古都大舞
    廳，圖以不法方式迫使告訴人丁○○籌款還債，而被告丙○○接
    獲被告戊○○電話後，更轉而召集共犯薛竣宇偕同被告己○○、
    甲○○、乙○○前來助陣，倚恃人多勢眾，強將告訴人丁○○帶離
    古都大舞廳，迫其坐上共犯薛竣宇駕駛之自小客車，強將其
    押往工寮，不讓告訴人丁○○離開該處，期間長達約2小時，
    對告訴人丁○○之人身自由及社會秩序有一定程度之危害，殊
    值非難，且被告丙○○為本案主導之人，惡性較其他被告為重
    ，惟被告己○○、甲○○、乙○○等人犯本案前，並無其他犯罪經
    法院科刑確定，有臺灣高等法院被告前案紀錄表可參，素行
    尚稱良好，被告等人犯後均就強押告訴人丁○○催討債務犯行
    坦承不諱，僅爭執所為不構成刑法第150條第1項之罪，犯後
    態度尚佳，雖未與告訴人丁○○和解，賠償告訴人丁○○之損害
    ，然一再表達願與告訴人丁○○和解之意願，但為告訴人丁○○
    拒絕，被告等人無法與告訴人丁○○成立和解，尚非可全然歸
    咎被告等人並無彌補告訴人丁○○損害之誠意，及告訴人丁○○
    就量刑部分請求依法判決(見本院卷第109頁)，檢察官則表
    示希望維持原審刑度，被告5人及辯護人則均請求量處6月以
    下有期徒刑等意見，暨被告己○○為高中肄業，未婚，並無子
    女，與父親同住，目前從事水電工作，月薪24,000元；被告
    戊○○為高職畢業，未婚，育有4名未成年子女，目前無業，
    由家人資助生活費用，與子女同住；被告丙○○為國中畢業，
    離婚，育有2名未成年子女，由前妻監護，目前從事土方買
    賣，月入約38,000元，與母親同住；被告甲○○為高中肄業，
    未婚，亦無子女，與同住母親，目前從事餐飲業，月入約23
    ,000元；被告乙○○為高職畢業，未婚，亦無子女，與母親同
    住，目前從事土水工作，每月收入約2萬餘元，被告等人智
    識程度均不高，除被告戊○○外，均有正當工作及固定收入，
    家庭生活正常及其他一切情狀，分別量處被告丙○○有期徒刑
    6月；被告戊○○、己○○、甲○○、乙○○均量處有期徒刑5月，並
    均諭知易科罰金之折算標準。
㈢、至於扣案棍棒1支，為被告等人將告訴人丁○○帶往工寮後，被
    告丙○○為迫使告訴人丁○○籌款清償對被告戊○○所負債務，持
    以毆打告訴人丁○○所用之物，並未用以作為非法剝奪告訴人
    丁○○行動自由之犯罪工具，而刑法第302條第1項之剝奪他人
    行動自由罪，並非以傷害人為當然之方法，故基於剝奪人之
    行動自由犯意，於實行強暴行為之過程中，如別無傷害之故
    意，僅因拉扯致被害人受有傷害，乃施強暴之當然結果，固
    不另論傷害罪。然若其實行之強暴行為，同時具有傷害犯意
    ，且發生傷害之結果，即難認係施強暴之當然結果，如經合
    法告訴，自應另負傷害罪責（最高法院103年度台上字第147
    8號、96年度台上字第4997號判決意旨參照），本件被告丙○○另持扣案棍棒毆打告訴人丁○○，顯非被告丙○○與其他被告
    或共犯薛竣宇剝奪告訴人丁○○行動自由之行為過程中因拉扯
    行為所致傷害，核係被告丙○○另基於傷害故意，而以扣案棍
    棒作為犯罪工具，下手實施傷害告訴人丁○○之行為，應另論
    刑法第277條傷害罪，惟此部分業經檢察官不另為不起訴處
    分，即非本案經檢察官提起公訴而應審判之範圍，故此扣案
    棍棒既非本案剝奪告訴人丁○○行動自由使用之工具，自不得
    宣告沒收，附此敘明。
六、依刑事訴訟法第369條第1項前段、第364條、第299條第1項
    前段、第300條，刑法第28條、第302條、第47條第1項、第4
    1條第1項前段，刑法施行法第1條之1第1項，判決如主文。
本案經檢察官錢鴻明提起公訴，檢察官趙中岳到庭執行職務。
中　　華　　民　　國　　111 　年　　3 　　月　　30　　日
                  刑事第六庭    審判長法　官  張瑛宗
                                      法　官  林逸梅
                                      法　官  李秋瑩
以上正本證明與原本無異。
如不服本判決應於收受送達後20日內向本院提出上訴書狀，其未
敘述上訴理由者，並得於提起上訴後20日內向本院補提理由書（
均須按他造當事人之人數附繕本）「切勿逕送上級法院」。
　　　　　　　　　　　　　　　　　　　書記官  劉紀君
中　　華　　民　　國　　111 　年　　3 　　月　　30　　日

附錄本案論罪科刑法條
中華民國刑法第302條
私行拘禁或以其他非法方法，剝奪人之行動自由者，處5年以下
有期徒刑、拘役或9千元以下罰金。
因而致人於死者，處無期徒刑或7年以上有期徒刑；致重傷者，
處3年以上10年以下有期徒刑。
第1項之未遂犯罰之。